【裁判字號】    97,消債更,285
【裁判日期】    970725
【裁判案由】    聲請更生程序
【裁判全文】
臺灣高雄地方法院民事裁定           97年度消債更字第285號
聲  請  人
即  債務人  甲○○
上列當事人因消費者債務清理事件聲請更生，本院裁定如下：
    主  文
聲請駁回。
聲請費用由聲請人負擔。
    理  由
一、聲請意旨略以：聲請人即債務人因3 年前遭公司收回其居住
    之宿舍，而以信用貸款及現金卡購買現有房屋，長期以債養
    債，聲請人現每月薪資約新臺幣（下同）27,230元，扣除家
    庭基本生活開銷後，已無多餘金額得用來償還銀行債務。聲
    請人因無法負擔循環利息，而於民國96年7 月3 日，依金融
    主管機關協調成立之中華民國銀行公會會員辦理消費金融案
    件無擔保債務協商機制與附表所示之債權人達成分期還款協
    議，同意自95年8 月起，分120 期，利率4%，每月繳納20,5
    90元方式償還。惟聲請人協商過程中，居於弱勢，僅能被迫
    接受，因聲請人依協議每月償還20,590元後，即無法維持家
    庭最低基本生活，聲請人迫不得已而於97年1 月毀諾，並非
    惡意不依約履行協商條件，實係客觀上無法依原協商條件履
    行，爰聲請准予裁定更生等語。
二、按「聲請更生或清算不合程式或不備其他要件者，法院應以
    裁定駁回之」、「債務人與金融機構協商成立者，不得聲請
    更生或清算。但因不可歸責於己之事由，致履行顯有重大困
    難者，不在此限」、「本條例施行前，債務人依金融主管機
    關協調成立之中華民國銀行公會會員辦理消費金融案件無擔
    保債務協商機制與金融機構成立之協商，準用前項之規定」
    ，消費者債務清理條例第8 條前段、第151 條第5 項、第6
    項分別定有明文。是債務清償方案成立後，應由債務人按其
    條件履行，如因事後發生情事變更，在清償期間收入或收益
    不如預期，致該方案履行困難甚或履行不能，因不可歸責於
    己，始能准許債務人聲請更生或清算，以避免債務人任意毀
    諾已成立之協商，濫用更生或清算之裁判上債務清理程序。
    從而，所謂「不可歸責於己之事由」，應係指客觀上聲請人
    之支出增多，或收入、收益減少，非其成立協商時所能預期
    ，諸如物價上漲而成本增加、家屬患病等以致支出增加，或
    因病無法工作、僱佣之公司倒閉或裁員、失業、減薪等以致
    收入減少，均屬之。
三、經查：聲請人現積欠如附表所示之債權人共計1,762,817 元
    債務，前曾於6 年7 月3 日，依金融主管機關協調成立之中
    華民國銀行公會會員辦理消費金融案件無擔保債務協商機制
    與附表所示之債權人達成分期還款協議，同意自95年8 月起
    ，分120 期，利率4%，每月繳納20,590元方式償還，惟聲請
    人僅繳納17期，而自97年1 月起，即未再依協議繼續履行分
    期償還等節，為聲請人所自承（見本院卷第6 頁），並有協
    議書及附件1 份在卷可稽（見本院卷第7 至8 頁），而堪認
    定。
四、次查：依聲請人提出97年1 月至同年2 月、同年4 月至5 月
    薪資條之記載（見本院卷第68至70頁），聲請人上開各月實
    際領取之薪資固為25,893元、25,307元、28,240元、24,900
    元，惟此係因聲請人每月領取薪資前，均會先行借支2 萬元
    ，此觀聲請人所提4 份薪資條「借支」欄均記載2 萬元即明
    。依薪資條之記載，聲請人借支之金額，均固定於發放薪資
    時扣除，足見聲請人借支之金額，亦為其薪資之一部，故原
    告每月薪資數額應為45,893元、45,307元、48,240元、44,9
    00元，據此計算聲請人之平均薪資為46,085元（計算式＝【
    45,893元＋45,307元＋48,240元＋44,900元】÷4） 。而聲
    請人現居住於高雄市，而其母親即劉楊月品居住嘉義縣，依
    內政部社會司頒佈97年度每人每月最低生活費，高雄市每月
    為10,991元、臺灣省每月則9,829 元，此有戶籍謄本2 份及
    歷年最低生活費一覽表1 份附卷可參（見本院卷第19頁、第
    49 頁 、第56頁），因聲請人每月尚需繳納房屋貸款5,855
    元（見本院卷第15頁），則依聲請人主張以內政部社會司所
    頒訂之每人每月最低生活費計算其必要生活費用（見本院卷
    第43頁），聲請人每月所需之必要生活費用為16,846元（計
    算式＝10,991元－5,855 元），是以聲請人每月工作收入46
    ,085 元 扣除生活必要費用後16,846元，尚剩餘28,239元（
    計算式＝48,085元－28,239元），客觀上並無不能依約履行
    還款協議所定20,590元之情事。聲請人雖主張其需扶養劉楊
    月品，惟依聲請人所提財產歸屬資料清單（見本院卷第53頁
    ），顯示劉楊月品之資產，除所有土地有4 筆外，尚在臺灣
    銀行有存款，故劉楊月品應能維持生活，而無須聲請人扶養
    。縱依聲請人主張，其與兄弟姊妹共4 人負擔扶養劉楊月品
    ，其每月應負擔之扶養費為2,457 元（計算式＝9,829 元÷
    4 人，元以下四捨五入，見本院卷第52頁），其工作收入扣
    除其生活必要費用及扶養費用後為26,782元（計算式＝46,
    085 元－16,846元－2,457 元），亦足以履行還款協議所約
    定之20,590元，客觀上並無不能依約履行還款協議之情事。
    此外，聲請人並未舉證其於協商成立後，其收入有減少，或
    支出費用增加之情事，則揆諸前揭說明，本件應不得聲請更
    生，聲請人為本件更生之聲請，於法未合，且無從補正，自
    應由本院裁定駁回。
五、依消費者債務清理條例第11條第1 項、第8 條前段，裁定如
    主文。
中    華    民    國    97    年    7     月    25    日
                  民事第四庭  法  官  高增泓
上為正本係照原本作成。
如不服本裁定，應於裁定送達後10日內，以書狀向本院提出抗告
，並繳納抗告費新臺幣1,000元。
                              書記官  王芷鈴
中    華    民    國    97    年    7     月    25    日
附表：債權人清冊
┌──┬─────────────┬────────┬─────────┐
│編號│債權人                    │金額（新臺幣）  │  備        註    │
├──┼─────────────┼────────┼─────────┤
│一  │元大銀行                  │787,436元       │見本院卷第22頁    │
├──┼─────────────┼────────┼─────────┤
│二  │臺灣新光商業銀行          │477,000元       │見本院卷第21頁    │
├──┼─────────────┼────────┼─────────┤
│三  │友邦國際信用卡股份有限公司│224,571元       │見本院卷第23頁    │
├──┼─────────────┼────────┼─────────┤
│四  │聯邦銀行                  │137,186元       │見本院卷第21頁    │
├──┼─────────────┼────────┼─────────┤
│五  │國泰世華商業銀行          │ 98,624元       │見本院卷第20頁    │
├──┼─────────────┼────────┼─────────┤
│六  │萬泰商業銀行              │ 38,000元       │見本院卷第22頁    │
├──┴─────────────┼────────┼─────────┤
│合               計             │1,762,817元     │                  │
└────────────────┴────────┴─────────┘


司法院資訊處製作；財團法人民間司法改革基金會備份。
